臺灣高雄地方法院民事判決　　　　　　110年度原簡上字第4號
上　訴　人　蔡宜華　


　　　　　　曾柏彰　

共　　　同
訴訟代理人　郁旭華律師
被上訴人　　周漢林　

　　　　　　高正平　

　　　　　　蔡吳麗美


上　一　人
訴訟代理人　方浩鍵律師
上列當事人間請求損害賠償事件，上訴人對於民國110年6月8日
本院高雄簡易庭110年度原簡字第3號第一審判決提起上訴，本
院於民國110年11月29日言詞辯論終結，判決如下：
    主  文
原判決關於駁回上訴人蔡宜華後開第二、三項之訴部分，及該部
分訴訟費用負擔之裁判均廢棄。
被上訴人周漢林應給付上訴人蔡宜華新臺幣陸仟元，及自民國一
○九年十月二十三日起至清償日止，按年息百分之五計算之利息
。
被上訴人蔡吳麗應給付上訴人蔡宜華新臺幣陸仟元，及自民國一
○九年十月八日起至清償日止，按年息百分之五計算之利息。
其餘上訴駁回。
第一審（除確定部分外）及第二審訴訟費用，由被上訴人周漢林
、蔡吳麗美各負擔十分之一、十分之一，餘由上訴人負擔。
    事實及理由
一、本件被上訴人高正平未於言詞辯論期日到場，核無民事訴訟
    法第386條所列各款情形，爰依上訴人之聲請，由其一造辯
    論而為判決。
二、上訴人主張：門牌號碼高雄市○○區○○路000巷00弄00號
    房屋（下稱系爭房屋）為上訴人蔡宜華與配偶即上訴人曾柏
    彰居住之處所，被上訴人蔡吳麗美為同弄5號房屋之住戶，
    被上訴人周漢林為高雄市○○區○○路000號「文藻門第大
    樓」（下稱文藻大樓）管理委員會之主任委員。周漢林因與
    承攬文藻大樓外牆油漆作業（下稱系爭工程）之被上訴人高
    正平約定以吊籠垂降方式施作工作，於民國107年7月16日告
    知曾柏彰「會從大樓中庭過來做防護，無須進入其住處內」
    等語，但周漢林並未明確告知系爭工程施工方式，及施工過
    程係以吊籠垂降方式施作及垂降高度，上訴人當時僅同意周
    漢林於系爭房屋花園施作系爭工程之「防護工程」，並未同
    意施作系爭工程本身。詎被上訴人竟分別為附表所示行為，
    故意侵害上訴人如附表所示權利，致上訴人受有附表「上訴
    人之請求」欄之損害等語，爰依據侵權行為法律關係，提起
    本訴，並於原審聲明：被上訴人應給付上訴人如附表之「上
    訴人之請求」欄所示。
三、周漢林則以：伊業於施工前1日告知曾柏彰隔天工人早上8時
    要去施工，且土地所有人應容忍鄰地所有人營繕建築物，伊
    並無侵入上訴人住宅之行為，況上訴人以伊有附表編號1、3
    、5、6、7之行為為由，向臺灣高雄地方檢察署（下稱高雄
    地檢）提出侵入住宅、公然侮辱等告訴，業經高雄地檢以
    109年度偵字第63號為不起訴處分等語；蔡吳麗美則以：伊
    僅有發表附表編號4之部分言詞，但當時距離蔡宜華很遠，
    並非針對蔡宜華，僅係情緒性用語，並非辱罵，且蔡宜華以
    其有附表編號4之行為為由，向高雄地檢提出公然侮辱之告
    訴，經高雄地檢以109年度偵字第63號為不起訴處分確定等
    語，資為抗辯，並均於原審聲明：上訴人第一審之訴駁回。
    高正平未於言詞辯論期日到場，亦未提出任何書狀聲明或陳
    述。
四、原審經審理後，判決高正平應給付蔡宜華如附表編號2所示
    之金額，並為假執行及附條件免為假執行之宣告，另駁回上
    訴人其餘之訴。上訴人就其敗訴部分不服，提起上訴，並上
    訴聲明：㈠原判決不利於上訴人部分廢棄；㈡被上訴人應給
    付上訴人如附表編號1、3至7「上訴人之請求」欄所示。周
    漢林及蔡吳麗美則均答辯聲明：上訴駁回。（原審判決高正
    平應給付蔡宜華如附表編號2所示之金額部分，未據高正平
    上訴而告確定）。
五、兩造不爭執事項：
  ㈠門牌號碼高雄市○○區○○路000巷00弄00號房屋（即系爭
    房屋）為蔡宜華與其配偶曾柏彰居住之處所，蔡吳麗美為同
    弄5號房屋之住戶，周漢林為高雄市○○區○○路000號「文
    藻門第大樓」（即文藻大樓）管理委員會之主任委員。
  ㈡周漢林因與承攬文藻大樓外牆油漆作業（即系爭工程）之高
    正平約定以吊籠垂降方式施作，於107年7月16日下午請管理
    員告知蔡宜華，蔡宜華同意次日（17日）11時可以進入系爭
    房屋之花園施作「防護」，但因為工人要在次日（17日）8
    點施工，周漢林於當日（16日）晚間告知曾柏彰轉述請蔡宜
    華不用趕11點來開門，工人會從文藻大樓中庭矮牆過去施作
    防護，曾柏彰僅告知蔡宜華11點不用開門，但並未說要從中
    庭過來，而周漢林亦未告知上訴人系爭工程施工方式係以纜
    車從文藻大樓頂樓垂掛下來，由工人在纜車上施作外牆油漆
    ，且因文藻大樓外牆旁即為上訴人之花園，故纜車會懸掛在
    上訴人之花園上方。嗣高正平於107年7月17日9時開始施工
    ，經蔡宜華制止，但高正平於當日13時53分警察到場前，仍
    繼續施工，且施工時垂掛之纜車即壓在系爭樹木葉上，造成
    現場系爭樹木之樹葉掉落。當日13時53分員警第一次到場，
    並從系爭房屋前門進入上訴人住處，周漢林亦於同日13時56
    分從前門進入上訴人住處，周漢林及蔡宜華在屋內向員警說
    明事情經過。
  ㈢周漢林於107年7月17日13時58分至15時24分，在路邊與員警
    、里長、鄰居、工人對話時提到「就跟她ㄤ講ㄚ，跟她ㄤ說
    安勒不行(台語)」、「你那講法律上，法律上她ㄤ講的不行
    ，就要她講的才有算(台語)」、「我昨天參她ㄤ講，ㄚ甲她
    ㄤ講擱嘸路用(台語)」、「她ㄤ說無法度她ㄚ!(台語)」（
    即附表編號3之言詞）。
  ㈣蔡吳麗美於107年7月17日14時16分至17分與其他鄰居在系爭
    房屋前道路說話時，提到「哭爸！阿不是勒豪宅啊！勒囂擺
    甲袂死(台語)」。（至於當時有無另提及「我勒...哭爸」
    、「你勒囂擺...」、「她勒哭爸」、「哭爸哦」、「我勒
    哭爸」、「我勒哭爸擱」(台語)」等其他附表編號4之言詞
    ，兩造有爭執。）
  ㈤周漢林於107年7月17日14時17分、15時24分與其他鄰居在系
    爭房屋前道路說話時，提到「幹！你娘雞掰...你娘雞掰..
    .(台語)」、「幹你娘(台語)」。（即附表編號5之言詞）
  ㈥周漢林於107年7月21日16時57分、17時34分、35分與其他鄰
    居在系爭房屋前道路說話時，提到「幹你娘(台語)」、「賽
    她娘...賽她娘...賽你娘(台語)」、「幹她娘(台語)」、「
    幹你娘雞掰(台語)」。（即附表編號6之言詞）。
  ㈦周漢林於108年4月19日19時39分、40分與其他鄰居在系爭房
    屋前道路說話時，提到「幹你娘(台語)」、「幹你娘雞掰(
    台語)」。（即附表編號7之言詞）。
六、本件之爭點：
  ㈠周漢林與高正平就附表編號1之行為，是否侵害上訴人住居
    安寧及隱私？如是，上訴人請求如附表編號1所示金額之慰
    撫金，有無理由？
  ㈡周漢林就附表編號3之行為，是否侵害曾柏彰之名譽？如是
    ，曾柏彰請求如附表編號3所示金額之慰撫金，有無理由？
  ㈢蔡吳麗美是否有為附表編號4之全部行為？如有，是否侵害
    蔡宜華之名譽？蔡宜華請求如附表編號4所示金額之慰撫金
    ，有無理由？
  ㈣周漢林就附表編號5、6、7之行為，是否侵害蔡宜華之名譽
    ？如是，蔡宜華請求如附表編號5、6、7所示金額之慰撫金
    ，有無理由？
七、本院得心證之理由
  ㈠關於前述本件之爭點㈠即附表編號1部分：
  ⒈按當事人主張有利於己之事實者，就其事實有舉證之責任，
    民事訴訟法第277條前段有明文規定。次按民事訴訟如係由
    上訴人主張權利者，應先由上訴人負舉證之責，若上訴人先
    不能舉證，以證實自己主張之事實為真實，則被上訴人就其
    抗辯事實即令不能舉證，或其所舉證據尚有疵累，亦應駁回
    上訴人之請求。
  ⒉前述兩造不爭執事項㈠、㈡之事實，為兩造所不爭執（見本
    院簡上卷第69頁至第70頁），足以認定。堪認蔡宜華於107
    年7月16日同意周漢林、高正平至系爭房屋花園施作系爭工
    程之「防護」工程，周漢林、高正平雖於次日改變施工方法
    及進入系爭房屋花園之途徑，但渠等「進入」系爭房屋花園
    既係基於蔡宜華先前之同意，即無侵害上訴人住居安寧及隱
    私可言。上訴人雖謂：僅同意施作防護工程云云，然防護工
    程乃因應系爭工程而進行，此應為蔡宜華同意進行防護工程
    時所知悉，蔡宜華已先同意周漢林、高正平於施工當日在「
    施作系爭工程之防護工程」之目的下，得以進入系爭房屋花
    園，在系爭工程工人進場施作之際，周漢林及高正平依其先
    前之同意，於「施作系爭工程之防護工程」之目的下，短暫
    「繼續待在系爭房屋花園上空施工」，亦無侵害上訴人之住
    居安寧及隱私。又蔡宜華制止施工後，周漢林、高正平雖於
    警察到場前仍未立即指示工人停工而繼續施工，但其繼續施
    工既是延續先前之施工動作，且依現場照片所示垂吊的工作
    梯廂較靠近文藻大樓外牆且有系爭樹木相隔，縱稍有影響上
    訴人之住居安寧，但時間短暫、影響範圍不大，顯未達民法
    第195條第1項前段之「情節重大」之程度。是上訴人以周漢
    林與高正平就附表編號1之行為侵害上訴人住居安寧及隱私
    為由，請求如附表編號1所示金額之慰撫金，應無理由。
  ⒊上訴人雖執前詞主張周漢林及高正平侵害其住居安寧及隱私
    云云，惟查：
  ⑴依周漢林於107年7月16日晚間告知曾柏彰轉述請蔡宜華不用
    趕11點來開門，工人會從文藻大樓中庭矮牆過去施作防護之
    情節，堪認周漢林已再次告知與系爭房屋相鄰之文藻大樓將
    進行系爭工程，並通知曾柏彰關於系爭工程之工法及進入系
    爭房屋花園之途徑已有改變之事，至於曾柏彰僅告知蔡宜華
    11點不用開門，但並未說要從中庭過來乙節，則係其2人間
    之聯繫問題，並不影響蔡宜華先前已有同意系爭工程工人到
    系爭房屋花園施作系爭工程之「防護」工程之同意範圍效力
    。依一般常情，蔡宜華於107年7月16日同意周漢林、高正平
    於次日系爭房屋花園施作系爭工程之「防護」工程，自應是
    同意渠等於施工當日在「施作系爭工程之防護工程」之目的
    下，得以進入系爭房屋花園及其上空之意思，至於施工之方
    法、時間，均應任由系爭工程施工當下之施工人員視現場施
    工合理需要決定，而非由上訴人指示或決定。上訴人並無舉
    證蔡宜華當初之同意還附有施工方法、時間等限制，是系爭
    工程施工人員以前述兩造不爭事項㈡之方法、時間施工，應
    仍在蔡宜華同意施工之範圍內。
  ⑵周漢林於前述兩造不爭事項㈡所載之時地隨警員進入系爭房
    屋，並在屋內向警員說明事件經過之際，蔡宜華當場既無不
    同意周漢林進入系爭房屋，依一般常情堪認蔡宜華當時已有
    默示同意警員及周漢林進入系爭房屋釐清事實，上訴人事後
    主張其並未同意周漢林進入系爭房屋云云，應無足取。
  ㈡關於前述本件之爭點㈡即附表編號3，及爭點㈣其中附表編
    號6、7部分：
  ⒈按當事人主張有利於己之事實者，就其事實有舉證之責任，
    民事訴訟法第277條前段有明文規定。民事訴訟如係由原告
    主張權利者，應先由原告負舉證之責，若原告先不能舉證，
    以證實自己主張之事實為真實，則被告就其抗辯事實即令不
    能舉證，或其所舉證據尚有疵累，亦應駁回原告之請求。次
    按涉及侵害他人名譽之言論，可包括事實陳述與意見表達，
    前者具有可證明性，後者則係行為人表示自己之見解或立場
    ，無所謂真實與否。行為人之言論雖損及他人名譽，惟其言
    論屬陳述事實時，如能證明其為真實，或行為人雖不能證明
    言論內容為真實，但依其所提證據資料，足認為行為人有相
    當理由確信其為真實者；或言論屬意見表達，如係善意發表
    ，對於可受公評之事，而為適當之評論者，不問事之真偽，
    均難謂係不法侵害他人之權利，尚難令負侵權行為損害賠償
    責任（最高法院97年度台上字第970號民事判決要旨參照）
    。
  ⒉經查，前述兩造不爭執事項㈠至㈢、㈥、㈦之事實，為兩造
    所不爭執（見本院簡上卷第69頁至第71頁），足以認定。
  ⒊關於附表編號3部分：依前述兩造不爭執事項㈠至㈢之事實
    ，堪認周漢林所為之如附表編號3之言論，係其當時對於兩
    造不爭執事項㈡之「客觀事實」所為之「意見表達」。此既
    係周漢林就此事實所發表之看法、見解，即無所謂真實與否
    。且附表編號3之言詞，依其文義僅係周漢林在抱怨系爭工
    程之防護工程雖已獲曾柏彰之同意，但因曾柏彰未能如實轉
    達蔡宜華，致系爭工程難以進行而己，且語句中並無任何辱
    罵曾柏彰之字詞，就聽聞之第三人（即當時在路邊之與員警
    、里長、鄰居、工人等人）而言，就只是周漢林自己個人歸
    結此事未能圓滿之原因，係可歸責於曾柏彰、蔡宜華2人，
    而非可歸責於自己之片面說詞而己，且在夫妻男女平權觀念
    下，上揭言論亦無從認為有何嘲諷曾柏彰懦弱、懼妻、無擔
    當之意。是曾柏彰以周漢林所為如附表編號3之言論侵害曾
    柏彰之名譽權為由，請求周漢林賠償慰撫金，應無理由。
  ⒋關於附表編號6、7部分：周漢林雖不爭執有如附表編號6、7
    之言詞，但否認上開言詞係在辱罵蔡宜華。且周漢林為附表
    編號6之言詞當時係周漢林走向對面鄰居並與鄰居聊天時說
    「（鄰居：無法度她）幹你娘（鄰居：蛤）哭爸（鄰居：哦
    ）…賽她娘…賽她娘…賽你娘…她講要岡告…」、「…咱ㄟ
    里長講她的地到天空，她的權利到天頂，ㄟ，你現在鳥ㄚ仔
    要卡細里不通去呼飛過，鳥ㄚ飛過她就甲打下來，幹你娘雞
    掰…」等語，有蔡宜華所提出之附表編號6之言詞之錄音譯
    文（見原審卷一第34頁）可參，蔡宜華並未在場或鄰近可聽
    聞的地點，堪認周漢林為附表編號6之言詞係因遭蔡宜華提
    出訴訟及里長贊成蔡宜華所述其所有權及於土地上空之「事
    」表述其個人情緒，難認有辱罵蔡宜華「個人」之意思。又
    周漢林為附表編號7之言詞當時係周漢林自對面鄰居住處出
    來時說「甲你講沒路用…幹你娘…甲你講…到尾檢察官…我
    甲檢察官講他沒做ㄚ，幹你娘…我沒做ㄚ，檢察官站在那那
    講…他講我…（鄰居：我知啦）…（鄰居：你就讓檢察官判
    ）…到尾檢察官…大罵幹你娘雞掰像安勒…」等語後，又走
    進該鄰居住處等情，有蔡宜華所提出之附表編號7之言詞之
    錄音譯文（見原審卷一第34頁）可參，蔡宜華並未在場或鄰
    近可聽聞的地點，堪認周漢林為附表編號7之言詞係抒發遭
    蔡宜華提出訴訟及檢察官程序進行之「事」之情緒，應非辱
    罵蔡宜華「個人」。此外，周漢林為上述言詞之時間距離
    107年7月17日施工爭執發生分別相隔4日及8月餘，要難僅因
    事起於蔡宜華即概認周漢林與此相關言論有粗俗用語俱構成
    蔡宜華名譽權之侵害，且無其他證據可以證明周漢林所為附
    表6、7之言詞當時係針對蔡宜華辱罵，即未貶低蔡宜華之名
    譽，是蔡宜華以周漢林所為如附表編號6、7之言論侵害其名
    譽權為由，請求周漢林賠償慰撫金，應無理由。
  ㈢關於前述本件之爭點㈢即附表編號4，及爭點㈣其中附表編
    號5部分：
  ⒈按「故意或過失，不法侵害他人之權利者，負損害賠償責任
    。」、「不法侵害他人之身體、健康、名譽、自由、信用、
    隱私、貞操，或不法侵害其他人格法益而情節重大者，被害
    人雖非財產上之損害，亦得請求賠償相當之金額。」民法第
    184條第1項前段、民法第195條第1項前段，分別定有明文。
    而民法上名譽權之侵害非即與刑法之誹謗罪相同，名譽有無
    受損害，應以社會上對個人評價是否貶損作為判斷之依據，
    苟其行為足以使他人在社會上之評價受到貶損，不論其為故
    意或過失，均可構成侵權行為，其行為不以廣佈於社會為必
    要，僅使第三人知悉其事，亦足當之（最高法院90年度台上
    字第646號民事判決參照）。
  ⒉蔡吳麗美所為附表編號4之言詞應有侵害蔡宜華之名譽：前
    述兩造不爭執事項㈠、㈡、㈣之事實，為蔡宜華、蔡吳麗美
    所不爭執（見本院簡上卷第69頁至第71頁），足以認定，而
    就前述兩造不爭執事項㈣部分，蔡吳麗美尚有於107年7月17
    日14時16分至17分與其他鄰居在系爭房屋前道路說話時，提
    到「哭爸..哭爸我擱」、「囂張到要哭爸」、「又不是豪宅
    囂張到要死...」等言論，有本院勘驗筆錄（見本院簡上卷
    第156頁）可稽，亦堪認定。依且一般正常人之觀念「哭爸
    」、「囂俳」（囂張）係是針對他人特定行為的負面形容，
    貶低他人社會評價之用語，而蔡吳麗美為附表編號4之言詞
    之時間點係系爭工程發生施作爭執當日，言詞內容係針對系
    爭工程之爭執，且蔡宜華當時亦在同巷弄之對面房屋外而聽
    聞，堪認蔡吳麗美當時係基於侵害蔡宜華名譽權之故意，針
    對蔡宜華發表上揭言論，侵害蔡宜華之名譽。
  ⒊周漢林所為附表編號5之言詞應有侵害蔡宜華之名譽：前述
    兩造不爭執事項㈠、㈡、㈤之事實，為蔡宜華、周漢林所不
    爭執（見本院簡上卷第69頁至第71頁），足以認定。依一般
    社會觀念，「姦恁娘」（幹你娘）及「膣屄」（雞掰）其相
    關變形詞，若針對特定人，均係台語用以辱罵他人之極低俗
    且嚴重之詞，有貶低他人之意，而非單純的情續發洩，周漢
    林於其與蔡宜華就系爭工程之防護工程施作爭執當時，且蔡
    宜華在場之時，為上揭附表編號5之言詞，堪認周漢林當時
    除了針對發生爭執之事外亦有針對蔡宜華個人為上揭言論，
    自係基於侵害蔡宜華名譽權之故意，以上揭言論侵害蔡宜華
    之名譽。
  ⒋按慰撫金之賠償，其核給之標準固與財產上損害之計算不同
    ，然非不可斟酌雙方身分資力與加害程度，核定相當之數額
    。惟所謂相當，除斟酌雙方身份資力外，尤應兼顧加害程度
    與其身體、健康影響是否重大以為斷（最高法院51年度台上
    字第223號、89年度台上字第1952號判決要旨參照）。本院
    審酌蔡宜華所居住之系爭房屋與文藻大樓為鄰，文藻大樓施
    作系爭工程勢必要借道系爭房屋，施作過程亦多少會影響上
    訴人，蔡宜華明知此事，先同意系爭工程工人於「施作系爭
    工程之防護工程」之目的下，得以進入系爭房屋花園，在系
    爭工程工人進場施作之際，突然要求工人退出，雖不符一般
    鄰里間對於鄰居互助情誼之期待，但周漢林、蔡吳麗美並不
    能因此取得可以任何嘲諷、辱罵、眨損蔡宜華名譽之權利，
    且周漢林、蔡吳麗美既知已因系爭工程之施作與蔡宜華產生
    嫌隙，更應審慎自己言語，理性溝通，然周漢林、蔡吳麗美
    ，竟不思及此，反於上揭時地即附表編號4、5以上開言詞辱
    罵蔡宜華，損及蔡宜華名譽之情形；及蔡宜華陳稱：其碩士
    肄業，目前工作為家管，並無收入等語（見原審卷三第107
    頁）；蔡吳麗美陳稱：其小學畢業，為家庭主婦等語（見原
    審卷三第91頁）；周漢林陳稱：其小學畢業，目前領每月2
    萬2000元之勞退金維生等語（見原審卷三第91頁）；暨兩造
    於稅務電子閘門財產所得調件明細表所示之財產、所得情形
    （見原審限閱卷內）；並考量蔡宜華所受精神上痛苦之程度
    、兩造之身分、地位、經濟狀況等一切情狀，認蔡宜華請求
    如附表編號4、5之慰撫金，於本院認定附表編號4、5之侵權
    行為有理由部分，慰撫金之數額應各以新臺幣（下同）6000
    元適當，逾此範圍，應無理由。
  ⒌高雄地檢雖以109年度偵字第63號、109年度調偵續字第11號
    為不起訴處分雖以被上訴人之上揭言詞僅屬情緒之詞，認被
    上訴人並未涉嫌犯公然侮辱罪。惟按名譽為人格之社會評價
    ，名譽有無受侵害，應以社會上對其評價是否貶損以為斷。
    刑法上妨害名譽罪之成立，固以公然侮辱或意圖散布於眾而
    指摘或傳述足以毀損他人名譽之事為要件。惟在民法上，若
    已將足以毀損他人名譽之事表白於特定第三人，縱未至公然
    侮辱之程度，且無散布於眾之意圖，亦應認係名譽之侵害，
    蓋既對於第三人表白足以毀損他人名譽之事，則其人之社會
    評價，不免因而受有貶損（最高法院86年台上字第305號判
    決意旨參照）。且刑事訴訟程序之犯罪事實應依證據認定之
    ，無證據不得認定犯罪事實，與民事訴訟程序之舉證責任分
    配，有所不同，而刑事訴訟程序要求嚴格證明之證據法則，
    亦與民事訴訟之證據法則不同。是上開不起訴處分認並無積
    極證據足認上訴人有公然侮辱犯行，乃因刑法公然侮辱之要
    件與名譽權侵害之民事賠償責任要件不同及刑事訴訟程序適
    用嚴格證明及無罪推定之結果而己，並非本院於民事訴訟程
    序亦應為相同之事實認定，周漢林、蔡吳麗美據此為辯，尚
    非可採。
八、本件事證業臻明確，兩造其餘攻擊或防禦方法及證據，核與
    判決結果不生影響，爰不逐一論述，併此敘明。
九、綜上所述，蔡宜華依侵權行為之法律關係，請求周漢林、蔡
    吳麗美各給付6000元、6000元，及各自起訴狀繕本送達翌日
    即109年10月23日、109年10月8日（見原審卷一第103頁、第
    107頁）起至清償日止，按年息5%計算之利息，為有理由，
    應予准許。曾柏彰、蔡宜華逾此範圍之請求，則屬無據，應
    予駁回。原審就前開應予准許部分予以駁回，尚有未洽，蔡
    宜華請求廢棄予以改判，為有理由。爰由本院將原判決此部
    分予以廢棄，改判如主文第2至3項所示。至原審就前開不得
    准許部分，駁回上訴人之請求，核無不當，上訴人猶執前詞
    指摘原判決此部分不當，求予廢棄改判，為無理由，應駁回
    其上訴。
一○、據上論結，本件上訴為一部有理由、一部無理由，依民事
      訴訟法第436條之1第3項、第449條第1項、第450條、第79
      條、第85條第1項、第385條第1項前段，判決如主文。
中    華    民    國   110    年    12    月     13   日
                      民事第二庭審判長法  官  陳宛榆
　
                                      法  官  楊淑儀
　
                                      法  官  施盈志
以上正本係照原本作成。
（金額未逾150萬元）
本判決不得上訴。
中    華    民    國   110    年    12    月    13    日
                                      書記官  陳玫燕
附表：（上訴人之主張）
┌─┬───┬────────────────────────┬───┬────────────┐
│編│行為人│上訴人主張之侵權行為                            │侵害之│上訴人之請求            │
│號│      │                                                │權利  │                        │
├─┼───┼────────────────────────┼───┼────────────┤
│  │周漢林│周漢林於107年7月17日上午8時20分指示高正平及工人 │蔡宜華│周漢林、高正平應連帶給付│
│ 1│高正平│擅自爬上上訴人住處之圍牆、放下梯子，侵入上訴人住│、曾柏│蔡宜華、曾柏彰各新臺幣（│
│  │      │處花園進行施工。蔡宜華發現後，於107年7月17日上午│彰之住│下同）3萬元，及自起訴狀 │
│  │      │9時許即明確表示禁止繼續施工並報警處理，惟周漢林 │居安寧│繕本送達最後被上訴人翌日│
│  │      │、高正平未予置理，直至當日下午1時53分許員警第一 │及隱私│起至清償日止，按週年利率│
│  │      │次到場前，仍執意繼續施工；嗣員警第一次到場後，周│      │5％計算之利息。         │
│  │      │漢林仍於上訴人住處騎樓指導工人繼續施工又未徵    │      │                        │
│  │      │得上訴人允許，即再次侵入上訴人住處，經蔡宜華制止│      │                        │
│  │      │並請其離去；員警於當日下午2時17分許離去後，周漢 │      │                        │
│  │      │林堅稱「警察沒叫我停」等語，並指示高正平繼續施工│      │                        │
│  │      │，蔡宜華再度報警，員警於107年7月17日下午3時25分 │      │                        │
│  │      │許第二次到場明確阻止繼續施工，周漢林、高正平始收│      │                        │
│  │      │拾工具離去。                                    │      │                        │
├─┼───┼────────────────────────┼───┼────────────┤
│ 2│高正平│高正平於107年7月17日進行系爭工程時，為，使用刀具│蔡宜華│高正平應給付蔡宜華1萬   │
│  │      │砍除蔡宜華種植於住處花園中之狐尾椰子樹（下稱系爭│對系爭│1667元，及自起訴狀繕本送│
│  │      │樹木），系爭樹木被切除之樹葉部分達1/3而受損。   │樹木之│達高正平翌日起至清償日止│
│  │      │                                                │所有權│，按週年利率5％計算之利 │
│  │      │                                                │      │息。（業經原審判決確定）│
├─┼───┼────────────────────────┼───┼────────────┤
│ 3│周漢林│周漢林107年7月17日13時58分許至15時24分以「就跟她│曾柏彰│周漢林應給付曾柏彰4萬元 │
│  │      │ㄤ講ㄚ，跟她ㄤ說安勒不行(台語)」、「你那講法律上│之名譽│，及自起訴狀繕本送達周漢│
│  │      │，法律上她ㄤ講的不行，就要她講的才有算(台語)」、│      │林翌日起至清償日止，按週│
│  │      │「我昨天參她ㄤ講，ㄚ甲她ㄤ講擱嘸路用(台語)」、「│      │年利率5％計算之利息。   │
│  │      │她ㄤ說無法度她ㄚ!(台語)」等語辱罵曾柏彰。       │      │                        │
│  │      │                                                │      │                        │
│  │      │                                                │      │                        │
├─┼───┼────────────────────────┼───┼────────────┤
│  │      │蔡吳麗美於107年7月17日14時16、17分許，以「哭爸！│蔡宜華│蔡吳麗美應給付蔡宜華9萬 │
│ 4│蔡吳麗│我勒哭爸擱，擱勒囂擺袂死(台語)」、「阿不是勒豪宅│之名譽│元，及自起訴狀繕本送達蔡│
│  │美    │啊！勒囂擺甲袂死(台語)」、「我勒...             │      │吳麗美翌日起至清償日止，│
│  │      │哭爸」、「你勒囂擺...」、「她勒哭爸」、「哭爸哦 │      │按週年利率5％計算之利息 │
│  │      │」、「我勒哭爸」、「我勒哭爸擱」等語辱罵蔡宜華。│      │。                      │
├─┼───┼────────────────────────┼───┼────────────┤
│  │周漢林│周漢林於107年7月17日14時17分許以「幹！你娘雞掰..│蔡宜華│周漢林應給付蔡宜華3萬元 │
│ 5│      │.你娘雞掰...(台語)」；15時24分許以「幹你娘(台語)│之名譽│，及自起訴狀繕本送達周漢│
│  │      │」等語辱罵蔡宜華。                              │      │林翌日起至清償日止，按週│
│  │      │                                                │      │年利率5％計算之利息。   │
├─┼───┼────────────────────────┼───┼────────────┤
│ 6│周漢林│周漢林107年7月21日16時57分許以「幹你娘(台語)」、│蔡宜華│周漢林應給付蔡宜華12萬元│
│  │      │「賽她娘...賽她娘...賽你娘(台語)」、17時34分、35│之名譽│，及自起訴狀繕本送達周漢│
│  │      │分以「幹她娘(台語)」、「幹你娘雞掰(台語)」等語辱│      │林翌日起至清償日止，按週│
│  │      │罵蔡宜華。                                      │      │年利率5％計算之利息。   │
├─┼───┼────────────────────────┼───┼────────────┤
│ 7│周漢林│周漢林108年4月19日19時39分、40分以「幹你娘(台語)│蔡宜華│周漢林應給付蔡宜華6萬元 │
│  │      │」、「幹你娘雞掰(台語)」等語辱罵蔡宜華。        │之名譽│，及自起訴狀繕本送達周漢│
│  │      │                                                │      │林翌日起至清償日止，按週│
│  │      │                                                │      │年利率5％計算之利息。   │
└─┴───┴────────────────────────┴───┴────────────┘